【裁判字號】    90,易,296
【裁判日期】    900327
【裁判案由】    恐嚇
【裁判全文】
臺灣臺北地方法院刑事判決                            九十年度易字第二九六號
    公  訴  人  臺灣臺北地方法院檢察署檢察官
    被      告  乙○○
右列被告因恐嚇等案件，經檢察官提起公訴（八十九年度偵字第二二六八七號、第二
二六八六號、第二四一五二號），本院判決如左：
    主  文
乙○○連續傷害人之身體，累犯，處有期徒刑陸月，又連續意圖為自己不法之所有，
以恐嚇使人將本人之物交付，未遂，累犯，處有期徒刑捌月，西瓜刀壹把沒收。應執
行有期徒刑壹年。西瓜刀壹把沒收。
    事  實
一、乙○○前因殺人未遂案，經本院八十五年訴字八五０號判處有期徒刑四月，經台
    灣高等法院八十五年上訴字第二九四二上訴駁回確定，於民國八十五年十月二十
    二日易科罰金執行完畢，又因違反就業服務法，經台灣士林地方法院八十六年度
    易字第三三二０號判處有期徒刑三月確定，於八十七年六月十五日易科罰金執行
    完畢；又因違反台灣地區與大陸地區人民關係條例，經台灣士林地方法院八十七
    年易字第九九五號判處有期徒刑四月，於八十七年十月二十六日易科罰金執行完
    畢。其係丙○○、丁○○之配偶、繼父，與該二人具有家庭暴力防治法第三條第
    一款、第三款所定家庭成員關係，於前揭所犯有期徒刑之罪易科罰金執行完畢後
    ，仍不知檢束慎行，仍為左列犯行：
（一）其基於概括之犯意，自八十九年七月下旬起至同年十一月七日止，在台北市○○○路三三０號（其經營之長祐安養之家）、台北市○○路二七巷十號七樓等
      處，連續毆打丙○○，致丙○○先後受有１右膝瘀傷、左上臂瘀腫、右前臂瘀
      腫；２左頸傷、左肩部瘀傷、左足踝瘀傷、頸部瘀血；３左手背瘀青、左手掌
      瘀青、右手背瘀青、右大腿瘀青、前胸瘀傷之傷害。
（二）其復基於為自己不法所有意圖之概括犯意，先於八十九年八月間，在台北市○○路二七巷十號七樓，持西瓜刀（非屬槍砲彈藥刀械管制條例規定之刀械）抵
      住丙○○之喉部，恐嚇其交付管理費、生活費等，致丙○○心生畏怖，惟未交
      付財物；復於同年十一月十六日七時許，在同址與丁○○因管理費分擔問題而
      起爭執，乙○○遂持以報紙包裹不明種類之刀子架於丁○○頸部，嚇令倘不交
      管理費用即將之加害，令丁○○心生畏懼，嗣因在場友人甲○○及時在旁婉言
      勸阻，始未得逞。
二、案經被害人丙○○訴由台北市政府警察局萬華分局報請及丁○○告訴台灣臺北地
    方法院檢察署檢察官偵查起訴。
    理  由
一、訊據被告乙○○固不否認與丙○○、丁○○因管理費用等問題於右揭時地與該二
    人起衝突，惟矢口否認有何傷害、持刀恐嚇行為，辯稱均為莫須有之事云云。經
    查，被告係丙○○、丁○○之配偶、繼父，有戶籍謄本在卷可查，是被告與該二
    人具有家庭暴力防治法第三條第一款、第三款所定家庭成員關係。又查，右揭傷
    害、恐嚇被害人丙○○部分之事實，業據告訴人丙○○之指述綦詳，核與目擊證
    人丁○○於偵、審之證詞一致（見八十九年度偵字第二二六八六偵查卷第四０、
    四一頁、本院九十年二月十四日訊問筆錄），且告訴人丙○○因被告之傷害，先
    後受有１右膝瘀傷、左上臂瘀腫、右前臂瘀腫；２左頸傷、左肩部瘀傷、左足踝
    瘀傷、頸部瘀血；３左手背瘀青、左手掌瘀青、右手背瘀青、右大腿瘀青、前胸
    瘀傷之傷害，有八十九年七月二十五日、同年八月一日、同年十一月七日台北市
    立中興醫院甲種診斷證明書三紙正本在卷可稽，並有被告持以恐嚇取財之西瓜刀
    照片一張附卷可憑；酌以被告前曾於八十七年六月二十九日出立切結書不再進入
    其事業與居所或以電話辱，以避免衝突，又於八十八年一月二十一日出具保證
    書，保證絕不再有婚外情，發誓忠於家庭及丙○○，照顧其一生不再受到傷害；
    八十八年八月十七日出具承諾書，願支付丙○○新台幣六十萬元，保證無有欺騙
    情事，有切結書、保證書、承諾書影本各一份在卷可稽，被告亦自承其上之簽名
    均屬真正，由上足徵被告與丙○○素來相處不睦，被告倘無對丙○○有不堪之行
    為，無須事後一再出具書面欲求取丙○○之原諒以息事寧人。至右揭恐嚇被害人
    丁○○部分之事實，則迭據告訴人丁○○指述在卷，核與目擊證人甲○○於偵、
    之證詞大致相符（見八十九年偵字第二二六八七號八十九年十二月七日偵訊筆錄
    、本院九十年二月十四日訊問筆錄）。被告事證明確，犯行洵堪認定。
二、核被告所為，係犯刑法第二百七十七條第一項之傷害、第二百四十六條第三項、
    第一項恐嚇取財未遂之家庭暴力防治法第二條第二項之家庭暴力罪。又檢察官起
    訴書即載明被告為索取生活費而持刀恐嚇丙○○（惟被害人未指稱業因該次恐嚇
    行為即因畏懼而交付金錢），告訴人丁○○亦如是指述，是被告所犯係基於為自
    己不法所有之意圖之恐嚇取財未遂罪，公訴意旨認均應依恐嚇危害安全罪處斷，
    容有未洽，惟本院認定之上開事實與公訴人起訴事實並無歧異，爰依法變更起訴
    法條。被告先後多次傷害、恐嚇取財犯行，時間緊接，所犯與構成要件相同之罪
    名，顯係基於概括犯意而為，應依連續犯規定論以一罪，並加重其刑。被告所犯
    傷害、恐嚇取財罪之間，犯意各別，為互殊，應予分論併罰。又被告前因殺人未
    遂案，經本院八十五年訴字八五０號判處有期徒刑四月，經台灣高等法院八十五
    年上訴字第二九四二上訴駁回確定，於民國八十五年十月二十二日易科罰金執行
    完畢，又因違反就業服務法，經台灣士林地方法院八十六年度易字第三三二０號
    判處有期徒刑三月確定，於八十七年六月十五日易科罰金執行完畢；又因違反台
    灣地區與大陸地區人民關係條例，經台灣士林地方法院八十七年易字第九九五號
    判處有期徒刑四月，於八十七年十月二十六日易科罰金執行完畢，有台灣高等法
    院檢察署刑案紀錄簡覆表一件在卷可徵，未滿五年再犯本件有期徒刑以上之罪，
    為累犯，應依刑法第四十七條規定加重其本刑。又被告已著手於恐嚇取財行為之
    實施，未生被害人因之交付財物之結果，為未遂犯，爰依刑法第二十六條前段之
    規定，按既遂犯之刑度減輕其刑。爰審酌被告數度毆打妻子成傷，並為索取管理
    費等竟先後持刀恐嚇家庭成員之犯罪動機、目的、手段、被害人所傷害程度及被
    告犯罪後矢口否認犯行之態度等一切情狀，量處如主文所示之刑。又西瓜刀一把
    為被告所購置於廚房所用之物，業據被害虹儒指述在卷，雖未扣案，惟不能證明
    業已滅失，故併宣告沒收；至被告持以向丁○○恐嚇以報紙包裹之刀子，因不明
    其種類，為免執行困難，爰不另為沒收之宣告。
三、另公訴意旨以被告連續毆打丙○○自八十六年間起至八十九年七月下旬前之該段
    期間，未據告訴人提出驗傷證明，亦無證人之證述足資證明，是不得僅據告訴人
    丙○○片面之指述而認此部分傷害犯行，惟公訴人以此部分與前揭有罪部分有裁
    判上一罪之關係，爰不另為無罪之諭知。
據上論斷，應依刑事訴訟法第二百九十九條第一項前段、第三百條，刑法第五十六條
、第二百七十七條第一項、第三百四十六條第三項、第一項、第二十六條前段、第四
十七條、第五十一條第五款、第三十八條第一項第二款，罰金罰鍰提高標法條例第一
條前段，判決如主文。
中      華      民      國      九十      年    三      月    二十七    日
                                      臺灣臺北地方法院刑事第一庭
                                          法  官  李  莉  苓
右正本證明與原本無異。
如不服本判決應於送達後十日內向本院提出上訴狀。
                                          書記官  陳  惠  娟
中      華      民      國      九十      年      三      月   三十     日
附錄本案論罪科刑法條全文
中華民國刑法第二百七十七條
 (普通傷害罪)
傷害人之身體或健康者，處三年以下有期徒刑、拘役或一千元以下罰金。
犯前項之罪因而致人於死者，處無期徒刑或七年以上有期徒刑；致重傷者
，處三年以上十年以下有期徒刑。
中華民國刑法第三百四十六條
 (單純恐嚇罪)
意圖為自己或第三人不法之所有，以恐嚇使人將本人或第三人之物交付者
，處六月以上五年以下有期徒刑，得併科一千元以下罰金。
以前項方法得財產上不法之利益，或使第三人得之者，亦同。
前二項之未遂犯罰之。


司法院資訊處製作；財團法人民間司法改革基金會備份。
